臺灣高等法院刑事裁定　　　　　　　　100年度毒抗字第258號
　被　告　即
　抗　告　人　葉文卿
上列抗告人因違反毒品危害防制條例案件，不服臺灣桃園地方法
院100年度毒聲字第565號，中華民國100年7月13日裁定（聲請案
號：臺灣桃園地方法院檢察署100年度毒聲字第565號），提起抗
告，本院裁定如下：
    主  文
抗告駁回。
    理  由
一、抗告意旨略以：被告從未施用過毒品海洛因，對於送檢之尿
    液中驗出嗎啡成分呈陽性反應，甚感詫異，正修科技大學超
    微量研究科技中心就被告之尿液所為之檢驗結果顯非正確，
    懇請  鈞院詳加調查，以免冤抑云云。
二、按犯毒品危害防制條例第10條之罪者，檢察官應聲請法院裁
    定，令被告入勒戒處所觀察、勒戒，其期間不得逾2 月，同
    條例第20條第1項定有明文。又毒品危害防制條例第20條第1
    項關於觀察、勒戒之規定，係屬強制規定，除於毒品危害防
    制條例第21條第1 項所稱犯同條例第10條之罪者，於犯罪未
    發覺前，自動向行政院衛生署指定之醫療機構請求治療，醫
    療機構免將請求治療者送法院或檢察機關之情形外，只要違
    反犯毒品危害防制條例第10條之規定者，檢察官即應向法院
    提出聲請裁定其入勒戒處所觀察、勒戒，並無任何例外之規
    定。
三、查抗告人即被告葉文卿基於施用第一級毒品海洛因及第二級
    毒品甲基安非他命之犯意，分別於民國（下同） 100年4月7
    日下午5時許為警採尿時回溯26小時內之某時，及100年4月5
    日晚間10時許，在桃園縣中壢市○○路○段300巷25號11樓居
    所等處，分別施用第一級毒品海洛因及第二級毒品甲基安非
    他命各 1次，嗣於同年月7日上午7時35分許，在宜蘭縣礁溪
    鄉○○路132號福岡溫泉汽車旅館107室內為警查獲。被告就
    上開施用第二級毒品之犯行，於警詢中坦承在卷，且被告為
    警查獲後所採集之尿液，經送正修科技大學超微量研究科技
    中心以酵素免疫分析法（EIA） 初步檢驗，繼以氣相層析質
    譜儀法（GC/MS） 確認檢驗結果，呈安非他命及甲基安非他
    命陽性反應，此有該中心100年5月3日尿液檢驗報告1紙在卷
    可稽，是被告上揭自白堪認與事實相符。至被告雖否認有施
    用第一級毒品海洛因之犯行，惟依上揭尿液檢驗報告顯示，
    被告之尿液經檢驗除呈安非他命及甲基安非他命陽性反應外
    ，另呈鴉片類代謝物嗎啡之陽性反應，而觀諸本件被告之尿
    液檢驗報告結果，關於海洛因、鴉片代謝物「嗎啡」部分，
    濃度為>1600ng/ml，而依97年1月8日修正之濫用藥物尿液檢
    驗作業準則第18條所規定：「海洛因陽性標準為其代謝物嗎
    啡之濃度在300ng/ml以上」，足見被告尿液中所含毒品海洛
    因之濃度超逾該規定甚多，參酌被告供承施用毒品甲基安非
    他命，而其尿液經送上開正修科技大學超微量研究科技中心
    檢驗結果，確呈安非他命及甲基安非他命陽性反應，該中心
    上開檢驗報告確具有相當程度之可信性，且查，所謂「偽陽
    性」係指尿液中不含某成分，而檢驗顯示含有該成分之現象
    。尿液初步篩檢採用免疫學法，因結構類似之成分亦可能產
    生反應，而呈「偽陽性」，但初步篩檢陽性檢體需再以氣相
    層析質譜儀法進行確認檢驗，不致有「偽陽性」結果，此業
    據行政院衛生署管制藥品管理局97年1月21日管檢字第09700
    00579 號函說明甚詳。茲被告送檢之尿液既先後歷經該中心
    以EIA酵素免疫分析法之初檢，再以GC/MS氣相層析質譜儀法
    之覆驗，結果均呈鴉片類及嗎啡陽性反應，應可排除偽陽性
    反應。又海洛因經注射入人體後，約百分之80於24小時內自
    尿中排出，一般而言，尿液中能否驗出嗎啡陽性與其投與量
    、投與途徑、採尿時間、個人體質及檢驗方法之靈敏度有關
    ，國外曾有文獻報導注射 6毫克之海洛因鹽酸鹽，其代謝物
    嗎啡之平均可檢出時限約為26小時，此有行政院衛生署藥物
    食品檢驗局81年9月8日81藥檢壹字第8114885號函可按。足
    徵被告確有於上開時地為警採尿時回溯26小時內某時施用第
    一級毒品海洛因之事實，其空言辯稱檢驗結果顯非正確云云
    ，核與前揭以科學方法檢驗所得之結果不符，自無足採。原
    審因而依檢察官之聲請諭知抗告人施用第一級毒品及第二級
    毒品，應送勒戒處所觀察、勒戒，經核並無不合。本件抗告
    人之抗告意旨為無理由，應予駁回。
據上論斷，應依刑事訴訟法第412條，裁定如主文。
中    華    民    國   100    年    8     月    26    日
                  刑事第八庭  審判長法  官  張傳栗
                                    法  官  劉嶽承
                                    法  官  黃斯偉
以上正本證明與原本無異。
不得再抗告。
                                    書記官  王秀雲
中    華    民    國   100    年    8     月    26    日